臺灣高等法院刑事判決
111年度上訴字第1071號
上  訴  人  
即  被  告  李賜傳



選任辯護人  陳奕霖律師
上列上訴人因違反毒品危害防制條例等案件，不服臺灣基隆地方
法院110年度訴字第378號，中華民國111年1月5日第一審判決（
起訴案號：臺灣基隆地方檢察署110年度偵字第5298號、第6422
號），提起上訴，本院判決如下：
    主  文
上訴駁回。
    事  實
一、李賜傳明知甲基安非他命係毒品危害防制條例第2條第2項第
    2款所規定之第二級毒品，不得非法販賣及持有，竟意圖營
    利，各基於販賣第二級毒品之犯意，均使用其所有門號0000
    000000號行動電話，作為對外販賣毒品之聯絡工具，分別在
    附表編號1至2所示之時間、地點，以附表編號1至2所示之金
    額，分別販賣如附表編號1至2所示之第二級毒品甲基安非他
    命予附表一編號1至2所示之對象（各次交易毒品之時間、地
    點；交易對象、金額及毒品種類、數量，均詳如附表編號1
    至2所載）。
二、案經基隆市警察局第二分局報告臺灣基隆地方檢察署檢察官
    偵查起訴。
    理  由
壹、程序事項：
一、審理範圍：
　  本件檢察官起訴上訴人即被告李賜傳（下稱被告）涉犯㈠毒
    品危害防制條例第4條第2項之販賣第二級毒品罪，及㈡藥事
    法第83條第1項之轉讓禁藥罪，而經原審審理後，就被告被
    訴上開㈠、㈡部分均判處罪刑，被告不服原判決提起上訴，檢
    察官則未提起上訴，而被告於本院準備程序時請辯護人表示
    ：僅針對販賣第二級毒品部分上訴，轉讓禁藥部分沒有要上
    訴等語明確（見本院卷第76頁），復有被告親自簽名之撤回
    上訴聲請書1紙附卷可查（見同上卷第83頁）。從而，本件
    原判決關於被告被訴轉讓禁藥部分（即原判決附表編號3部
    分）業經判決確定，本院審理範圍則係原判決關於被告販賣
    第二級毒品部分（即原判決附表編號1、2部分），先予說明
    。
二、證據能力之認定部分：
    按被告以外之人於審判外之言詞或書面陳述，除法律有規定
    者外，不得作為證據。被告以外之人於審判外之陳述，雖不
    符同法第159條之1至第159條之4之規定，而經當事人於審判
    程序同意作為證據，法院審酌該言詞陳述或書面陳述作成時
    之情況，認為適當者，亦得為證據；當事人、代理人或辯護
    人於法院調查證據時，知有第159條第1項不得為證據之情形
    ，而未於言詞辯論終結前聲明異議者，視為有前項之同意，
    刑事訴訟法第159條第1項、第159條之5第1項、第2項分別定
    有明文。查本案下述據以認定被告犯罪之供述證據，檢察官
    、被告及其辯護人於本院審理時均未爭執其證據能力，且迄
    於言詞辯論終結前均未聲明異議，復經審酌該等言詞陳述或
    書面作成時之情況並無違法、不當或顯不可信之狀況，依刑
    事訴訟法第159條之5第2項之規定，均有證據能力；又本案
    認定事實之其餘非供述證據，並無證據證明係公務員違背法
    定程序所取得，依同法第158條之4反面解釋，亦均有證據能
    力。
貳、實體部分：
一、訊據被告固坦承有於附表編號1、2所示時、地，分別收受朱
    秋明、簡志清所交付新臺幣（下同）2,000元、2,500元，而
    向毒品上游王勝源購得毒品後，再各交付甲基安非他命1包
    與朱秋明、簡志清，且朱秋明有分其吸食毒品，並有退還簡
    志清500元等事實，惟矢口否認有何販賣第二級毒品犯行，
    辯稱：我是幫助施用毒品，不是販賣，我們平常就會互相吸
    食毒品等語。被告之選任辯護人復執以：被告並無意圖販賣
    毒品獲得利益，也沒有藉由互相分享行為達到維持毒品交易
    規模，或阻斷他人向上游購買毒品，應不構成販賣毒品等詞
    為被告辯護。
二、經查：　　
　㈠被告於附表編號1、2所示時、地，分別收受朱秋明、簡志清
    所交付2,000元、2,500元後，各以2,000元向毒品上游王勝
    源購得毒品，再各交付如附表編號1、2所示之甲基安非他命
    1包與朱秋明、簡志清，而朱秋明有當場分其吸食毒品，被
    告後有退還簡志清500元等事實，業據被告於原審及本院審
    理時供承在卷（見原審卷第29、102頁；本院卷第76頁），
    核與證人朱秋明、簡志清、王勝源、吳銘宏分別於警詢、偵
    查及原審審理時之證述情節相符（見偵字第5298號卷第41至
    45、59至62、222至227、252至256、301至306、317至325、
    369至372、387至391、413至417頁；原審卷第151至167頁）
    ，並有通訊監察譯文在卷可佐（見偵字第5298號卷第53至57
    、69至72頁），是此部分事實堪以認定。
　㈡被告雖辯稱：我是幫助施用毒品，不是販賣，我們平常就會
    互相吸食毒品等語；辯護意旨亦辯以：被告並無意圖販賣毒
    品獲得利益，應不構成販賣毒品等語。惟按所謂合資、代購
    、調貨行為是否構成販賣，自應視被告在買賣毒品過程中之
    交易行為特徵而定，即其究係立於賣方之立場，向上游取得
    貨源後以己力為出售之交易，抑或立於買方立場，代為聯繫
    購買加以判斷。若被告接受買主提出購買毒品之要約，並直
    接收取價金、交付毒品予買主，自己完遂買賣的交易行為，
    阻斷毒品施用者與毒品提供者的聯繫管道，縱其所交付之毒
    品，係其另向上游毒販所取得，然其調貨行為仍具有以擴張
    毒品交易而維繫其自己直接為毒品交易管道之特徵，自仍屬
    於毒品危害防制條例所規定之販賣行為，因上游毒販與買主
    間並無直接關聯，無從認係立於買方立場，為買主代為聯繫
    購買毒品，該毒品交易行為，自僅屬被告自己一人之單獨販
    賣行為。而利得非必以金錢為限，獲得物品、減省費用亦屬
    之（最高法院107年度台上字第417號判決意旨參照）。而查
    ：
　⒈證人朱秋明於偵查中證稱：我知道李賜傳有毒品可以提供，
    如果有需要，給他錢就可以拿到毒品，我每次去李賜傳家找
    他都是為了毒品才去的。民國110年3月28日下午4時53分李
    賜傳打給我，是在講他手邊有毒品，叫我過去找他，這一次
    我有花2,000元買了安非他命，地點是在李賜傳當時位在新
    北市○○區○○路○住○○○○○○○○0000號卷第225至227頁），而觀
    以卷附通監察譯文（見偵字第5298號卷第70頁），被告確係
    於110年3月28日下午4時53分許先撥打電話予證人朱秋明，
    要求證人朱秋明前往其住處，是依上可知，被告係先向證人
    朱秋明暗示其現有毒品可提供，並非證人朱秋明欲施用毒品
    而主動撥打電話給被告，被告始基於幫助施用毒品之犯意而
    提供毒品，則被告此部分所辯已與卷內事證不符。
　⒉次查，觀諸證人朱秋明於原審審理時證稱：當天我去李賜傳
    家，錢就丟桌上，然後李賜傳叫人來，等人來了之後，李賜
    傳去到門口把錢拿給對方，我沒有看到對方的臉，對方把毒
    品交給李賜傳，李賜傳把門關起來後，再把毒品放在桌上。
    我知道李賜傳有門路，我想要使用甲基安非他命，都要透過
    李賜傳才能夠跟他的門路拿到甲基安非他命，但我不清楚李
    賜傳的門路是誰等語（見原審卷第153至156頁）；證人簡志
    清於原審審理時證稱：當天我在汽車旅館上班，我打給李賜
    傳，請李賜傳幫我跟「另外一個人」拿毒品，這個人我不認
    識，我不知道是誰，也不知道李賜傳拿毒品的價格跟數量。
    我一開始拿2,500元給李賜傳，有跟他反應2,500元太貴，然
    後他就出去了，回來後拿1包毒品給我，後來隔一段時間他
    有再拿500元給我等語（見原審卷第158至162頁）。依證人
    朱秋明、簡志清所證情節，其等均無從得知被告所交付甲基
    安非他命之來源及實際購入之價格，證人朱秋明、簡志清與
    被告達成購買甲基安非他命之合意後，將價金交與被告，由
    被告決定交付之時間、地點及數量，被告已阻斷證人朱秋明
    、簡志清與毒品上游即證人王勝源之聯繫管道，佐以被告於
    原審審理時亦自承：我不要讓朱秋明與王勝源互相照面到，
    避免他們見面等語（見原審卷第157頁），可見被告就販賣
    甲基安非他命具有自主決定權，顯非單純為證人朱秋明、簡
    志清與王勝源轉達彼此交易之訊息，而係基於賣方地位參與
    買賣、收取價金及交付甲基安非他命，自與便利他人施用而
    居間代購毒品之幫助施用情形不同，應認被告本案所為，確
    屬於毒品危害防制條例所規定之販賣行為無訛。被告所辯及
    辯護意旨謂：被告僅是幫助施用毒品等語，顯不足採。
　㈢再按販賣毒品之所謂販賣行為，係行為人基於營利之目的， 
    而販入或賣出毒品而言，與販賣規模、動機無涉。販賣毒品
    者，其主觀上須有營利之意圖，且客觀上有販賣之行為，即
    足構成，至於實際上是否因而獲利，以及所獲之利益究竟是
    來自販入、賣出價差或毒品數量之折扣，均非所問。又販賣
    毒品本無一定價格，各次買賣之價格，當亦各有差異，隨供
    需雙方之資力、關係之深淺、需求之數量、貨源之充裕與否
    、販賣者對於資金之需求如何即殷切與否，以及政府查緝之
    態度，進而為各種不同之風險評估，而為機動性之調整，是
    其價格標準，自非一成不變，且販賣者從各種「價差」或「
    量差」或係「純度」謀取利潤方式，或有差異，然其所圖利
    益之非法販賣行為目的，則屬相同，並無二致。查被告與購
    毒者即證人朱秋明、簡志清間，並非至親，前開毒品交易均
    屬有償行為，倘非有利可圖，自無平白甘冒觸犯重罪之風險
    而特意有償交付毒品之理。況查：
　⒈被告於偵查中已自承：我因為可以分毒品施用，才幫朱秋明
    打電話，朱秋明當場也有分我施用等語（見偵字第5298號卷
    第404頁），而證人朱秋明於偵查中亦證稱：我每次請李賜
    傳幫我拿安非他命後，都是在李賜傳家施用，然後也會分李
    賜傳一起施用，當天拿到毒品後，我就與李賜傳當場施用完
    畢等語（見偵字第5298號卷第371頁），則被告向證人朱秋
    明收取之2,000元雖非其販賣毒品所賺得之利潤，惟依其與
    證人朱秋明之交易模式，證人朱秋明每次購毒均會請被告一
    起施用，本案被告亦基此而主動撥打電話予證人朱秋明，欲
    從中圖得免費施用毒品之利益，顯然係有償之營利交易，並
    非出於友情之無償協助，堪認被告如附表編號1所示犯行，
    確有營利之意圖無疑。　　　
　⒉證人簡志清於警詢時證稱：我於110年3月29日上午10時打電
    話給李賜傳叫他來我上班的地方，那時候是在鼎帥汽車旅館
    ，後來他有過來，我問他說有沒有安非他命，他說要問，我
    就問他多少錢，他說2,000元或2,500元，我說那是2,000元
    還是2,500元，他說回來就知道了，我就拿給他2,500元，然
    後他就走了，過程中我一直催他因為等很久，催到最後大概
    下午3時許李賜傳就到鼎帥來找我，他拿一包安非他命大約1
    公克交給我，而我向他反應為什麼2,500元這麼貴，他說他
    也不知道人家就這樣收，我說現在不是都2,000元，我就跟
    他盧，他就又出去找對方，找誰我就不知道，也很久才回來
    ，大概傍晚5時許才到鼎帥還我500元等語（見偵字第5298號
    卷第43至44頁），證人王勝源於原審審理時證稱：當天被告
    跟我買的時候，沒有先跟我講好要多少錢及買多少安非他命
    ，他一開始就直接拿2,000元給我，我就拿1公克給他，並沒
    有先拿2,500元給我等語（見原審卷第167頁），參以被告於
    偵查中亦供陳：2,000元是當場直接交給王勝源等語（見偵
    字第5298號卷第404頁），可見被告向證人簡志清收取2,500
    元之購毒價金後，僅以其中2,000元向證人王勝源購得毒品
    ，嗣其交付毒品與證人簡志清時，復未同時交還購毒剩餘之
    500元，且於證人簡志清質問價格時，猶向其偽稱：人家就
    這樣收等語，顯見被告欲從該次毒品交易中以賺取價差之方
    式牟利，其如附表編號2所示犯行亦具有營利之意圖甚明。
    至被告雖於該次販賣毒品後數小時即退還證人簡志清500元
    ，最終僅向證人簡志清收取2,000元，然審酌被告交付毒品
    與證人簡志清時，主觀上既萌生營利意圖，決意不予交還購
    毒剩餘之500元，當已合致販賣毒品罪之構成要件，自無從
    以其事後退還500元與證人簡志清之舉，即反推被告於行為
    時即無販賣毒品之意，而為有利於被告之認定。
三、據上，被告及其辯護人前開所持之辯解，委無足取。本件事
    證明確，被告上揭犯行堪以認定，應依法論科。
參、論罪部分：
一、按甲基安非他命屬毒品危害防制條例第2 條第2 項第2 款列
    管之第二級毒品，不得非法販賣及持有。
二、核被告如附表編號1、2所為，均係犯毒品危害防制條例第4
    條第2項之販賣第二級毒品罪。
三、被告販賣前持有第二級毒品甲基安非他命之低度行為，應為
    販賣之高度行為所吸收，不另論罪。
四、被告所犯上開2次販賣第二級毒品罪，犯意各別，行為互殊
    ，應予分論併罰。
五、按毒品危害防制條例第17條第1項規定：「犯第4條至第8 條
    、第10條或第11條之罪，供出毒品來源，因而查獲其他正犯
    或共犯者，減輕或免除其刑。」旨在鼓勵毒品下游者具體供
    出其上游供應人，俾進一步擴大查緝績效，揪出其他正犯或
    共犯，以確實防制毒品泛濫或更為擴散。所稱「毒品來源」
    ，係指被告原持有供己犯同條項所列之罪之毒品源自何人之
    謂。而所謂「供出毒品來源，因而查獲」，係指被告詳實供
    出毒品來源之具體事證，因而使有偵查（或調查）犯罪職權
    之公務員知悉而對之發動偵查（或調查），並因而查獲者而
    言（最高法院103年度台上字第1382號、103年度台上字第20
    00號判決意旨參照）。經查，被告於警詢時供稱：其毒品來
    源是綽號「阿源」之男子，是警方提示犯罪嫌疑人指認紀錄
    表編號5之王勝源等語（見偵字第5298號卷第20頁），又基
    隆市警察局第二分局員警因被告上開供述，發動偵查而於11
    0年10月19日下午3時25分許查獲王勝源，並移送臺灣基隆地
    方檢察署偵辦乙節，此有員警職務報告及基隆市警察局第二
    分局解送人犯報告書（稿）各1份在卷可佐（見原審卷第75
    、81至85頁），堪認被告本案販賣毒品之毒品來源確為王勝
    源。是被告既供出其本案犯行之毒品來源均來自王勝源，且
    王勝源因而為警查獲，依上開規定及判決意旨，爰就被告本
    案所犯均依毒品危害防制條例第17條第1項之規定減輕其刑
    。
肆、沒收部分：　　
一、未扣案之HTC廠牌行動電話1支（含門號0000000000號SIM卡1
    張），為被告所有，供其本案各次販賣第二級毒品犯行聯絡
    交易事宜所用之物，業據被告於原審審理時供承在卷（見原
    審卷第169頁），並有通訊監察譯文在卷為憑（見偵字第529
    8號卷第53至57、70至72頁），應依毒品危害防制條例第19
    條第1 項規定，分別於被告所犯附表編號1至2所示販賣第二
    級毒品罪項下宣告沒收，於全部或一部不能沒收或不宜執行
    沒收時，追徵其價額。
二、如附表編號1至2所示之被告販賣毒品所得（均詳如附表編號
    1至2交易金額欄所載），雖均未扣案，然如宣告沒收或追徵
    ，亦無過苛調節條款之情形，應依刑法第38條之1第1項前段
    、第3項規定，分別於被告所犯附表編號1至2所示販賣毒品
    罪項下宣告沒收，並依刑法第38條第4項之規定，於全部或
    一部不能沒收或不宜執行沒收時，追徵其價額。
三、至扣案之疑似甲基安非他命1包、吸食器1組、夾鏈袋1批、S
    AMSUNG廠牌行動電話1支等物，雖係被告所有，然與被告本
    案販賣毒品犯行無關等情，業經被告於警詢及原審審理時供
    述在卷（見偵字第5298號卷第264頁；原審卷第169頁），復
    依卷內證據難認係供被告犯罪所用或因犯罪所得之物，爰不
    予宣告沒收。
伍、駁回上訴之理由：
    原審經詳細調查及審理後，基於以上相同之認定，並審酌被
    告明知甲基安非他命為國家嚴格查禁之違禁物，其販賣第二
    級毒品予人施用，使人沉迷毒癮而無法自拔，輕則戕害施用
    者之身心健康，重則引發各種犯罪，而為社會治安敗壞之源
    頭，對於社會平和秩序實有相當程度之危害，兼衡酌其否認
    販賣毒品之犯行，另於警詢時供述毒品上游之具體資料因而
    查獲之犯後態度，暨其販賣毒品次數、數量、對象，暨被告
    於警詢時自述國中畢業之智識程度、業推拿師而家境中產之
    生活狀況等一切情狀，分別量處有期徒刑3年4月、3年6月。
    另就沒收部分說明：㈠未據扣案之HTC行動電話1支（含門號0
    000000000號SIM卡1張），為被告所持用，用以分別聯繫附
    表編號1、2販賣甲基安非他命犯行所用，此據被告於警詢及
    原審審理時供承在卷，且有通訊監察譯文可佐，爰依毒品危
    害防制條例第19條第1項之規定，分別於被告所犯附表編號1
    至2各罪項下，予以宣告沒收，併依刑法第38條第4項之規定
    ，於全部或一部不能沒收或不宜執行沒收時，追徵其價額。
    ㈡查附表編號1至2交易金額欄所示之金額，為被告各該販賣
    毒品所收取之價金，為其犯罪所得，雖未據扣案，仍應依刑
    法第38條之1第1項、第3項規定，於上開各罪之主文內宣告
    沒收，如全部或一部不能沒收或不宜執行沒收時，追徵其價
    額。㈢其餘扣案物品，尚難逕認與被告本案販賣甲基安非他
    命犯行有關，故不於本案宣告沒收。經核原審上開認事用法
    ，均無違誤，量刑亦稱允恰。被告猶執前詞提起上訴，否認
    犯罪，指摘原審判決不當，核無理由，應予駁回。
據上論斷，應依刑事訴訟法第368條，判決如主文。
本案經檢察官劉星汝提起公訴，檢察官曾文鐘到庭執行職務。
中　　華　　民　　國　　111 　年　　6 　　月　　16　　日
                  刑事第二十二庭審判長法  官  王美玲
                                      法  官  汪怡君
                                      法  官　葉韋廷
以上正本證明與原本無異。
如不服本判決，應於收受送達後20日內向本院提出上訴書狀，其
未敘述上訴之理由者並得於提起上訴後20日內向本院補提理由書
（均須按他造當事人之人數附繕本）「切勿逕送上級法院」。
                                      書記官　李逸翔
中　　華　　民　　國　　111 　年　　6 　　月　　16　　日
附錄：本案論罪科刑法條全文
毒品危害防制條例第4條
製造、運輸、販賣第一級毒品者，處死刑或無期徒刑；處無期徒
刑者，得併科新臺幣3千萬元以下罰金。
製造、運輸、販賣第二級毒品者，處無期徒刑或10年以上有期徒
刑，得併科新臺幣1千5百萬元以下罰金。
製造、運輸、販賣第三級毒品者，處7年以上有期徒刑，得併科
新臺幣1千萬元以下罰金。
製造、運輸、販賣第四級毒品者，處5年以上12年以下有期徒刑
，得併科新臺幣5百萬元以下罰金。
製造、運輸、販賣專供製造或施用毒品之器具者，處1年以上7年
以下有期徒刑，得併科新臺幣1百50萬元以下罰金。
前五項之未遂犯罰之。

附表
編號 交易對象  交易時間、地點 交易毒品種類、數量 交易金額 （單位：新臺幣）  1 朱秋明 110年3月28日下午4時53分後某時許，在新北市○○區○○街0號2樓 甲基安非他命1包（約0.5公克） 2,000元  2 簡志清 110年3月29日下午3時許，在址設新北市○○區○○街0號之鼎帥汽車旅館（起訴書誤載地址為新北市○○區○○○路00巷0號，應予更正） 甲基安非他命1包（約1公克） 2,000元